【裁判字號】    98,家聲,526
【裁判日期】    981130
【裁判案由】    變更子女姓氏
【裁判全文】
臺灣板橋地方法院民事裁定             98年度家聲字第526號
聲  請  人  丁○○
            甲○○
            乙○○
上  一人之
法定代理人  戊○○
利害關係人  丙○○
上列當事人間請求變更子女姓氏事件，本院裁定如下：
    主  文
聲請人丁○○、甲○○、乙○○之姓氏准予變更為母姓之「游」
姓。
聲請程序費用由聲請人負擔。
    理  由
一、按有下列各款情形之一，且有事實足認子女之姓氏對其有不
    利之影響時，父母之一方或子女得請求法院宣告變更子女之
    姓氏為父姓或母姓：一、父母離婚者。二、父母之一方或雙
    方死亡者。三、父母之一方或雙方生死不明滿三年者。四、
    父母之一方曾有或現有未盡扶養義務滿二年者，民法第1059
    條第5 項有明文規定。復按姓氏屬姓名權而為人格權之一
    部分，具有社會人格之可辨識性，與身分安定及交易安全有
    關外，姓氏尚具有家族制度之表徵，故賦予父母之選擇權，
    惟因應情勢變更，倘有事實足認子女之姓氏對其有不利之影
    響時，父母之一方或子女自得請求法院宣告變更子女之姓氏
    為父姓或母姓。
二、本件聲請意旨略以：聲請人丁○○、甲○○、乙○○因父母
    離異多年，聲請人三人父親丙○○自離婚以後即未給付扶養
    費，對聲請人三人不聞不問，亦未曾表示關心之意，聲請人
    三人均由母親戊○○獨自扶養，聲請人與父親家族毫無往來
    ，均係與母親家族往來互動，爰依法聲請變更姓氏從母姓等
    語。
三、經查，聲請人所主張之上開事實，業據提出戶籍謄本等件為
    證，並參佐證人王秋梅於本院98年11月17日到院陳稱：我是
    聲請人社區的總幹事，這五、六年來我從來沒有看過聲請人
    的父親來看過他們，事實上聲請人他們認為歸屬是屬於游家
    而不是林家等語，堪信聲請人之主張為真實。
四、本院審酌姓氏為個人在社會生活活動中之代號，其本身雖為
    一中性符號，並無有利或不利之區分，且主觀之感受並不足
    證明會有客觀不利之事實，然姓氏既與其人格、名譽、身分
    地位有著密不可分之關係，並為人格權之一部，而受憲法保
    障，其稱姓之選擇應尊重子女之意願，始能真正尊重及貫徹
    保護子女最佳利益之目的。本件聲請人丁○○、甲○○、乙○○自離婚後既均與聲請人之母同住，並由聲請人之母扶養
    照顧，足見「林」姓與聲請人三人之社會生活已長期失去聯
    結關係，而其對「游」姓有家庭歸屬感之心理需求。從而，
    為維護聲請人人格之健全發展，使之能融入母親家族並取得
    身份認同，其等聲請變更姓氏為從母姓，核與首揭法律規定
    及說明並無不合，依法應予准許，爰准變更其姓氏如主文所
    示。
五、依非訟事件法第21條第2項、民事訴訟法第78條裁定如主文
    。
中    華    民    國    98    年    11    月    30    日
                  家事法庭  法  官  古秋菊
上列正本證明與原本無異。
如不服本裁定應於送達後10日內向本院提出抗告狀，並應繳納抗
告費新台幣1,000 元。
中    華    民    國    98    年    11    月    30    日
                            書記官  利海強


司法院資訊處製作；財團法人民間司法改革基金會備份。
